# 支付划拨土地的各类补偿费用的如何进行账务处理?

提问人：liukai441106 时间：2013-10-21 20:55:33
瑞华 12 年研究中，对这段有这么个解释“根据现行的土地管理体制，企业取得划拨土地无需缴纳土地出让金，其成本(或者公允价值)
不能可靠计量;同时划拨土地只能自用，不能出租、转让或者对外投资，因此划拨土地不符合无形资产定义和确认条件中的“可转让性”特征不应确认为无形资产。” 如何理解这段话呢，请大家踊跃发言，并附上相应的法规文号

回答人：chenyiwei
这种处理方式是实务中的惯例，在《企业财务通则》中对此有较明确的规定（虽然其直接针对的内容是企业改制时的土地使用权处置，但其他情况也可参照），如下：
第五十七条 企业进行重组时，对已占用的国有划拨土地应当按照有关规定进行评估，履行相关手续，并区别以下情况处理：
（一）继续采取划拨方式的，可以不纳入企业资产管理，但企业应当明确划拨土地使用权权益，并按规定用途使用，设立备查账簿登记。国家另有规定的除外。 （二）采取作价入股方式的，将应缴纳的土地出让金转作国家资本，形成的国有股权由企业重组前的国有资本持有单位或者主管财政机关确认的单位持有。 （三）采取出让方式的，由企业购买土地使用权，支付出让费用。
（四）采取租赁方式的，由企业租赁使用，租金水平参照银行同期贷款利率确定，并在租赁合同中约定。 企业进行重组时，对已占用的水域、探矿权、采矿权、特许经营权等国有资源，依法可以转让的，比照前款处理。
从会计准则角度，对划拨土地不确认无形资产，除了前面已经提到的无形资产确认条件的规定以外（因为划拨土地只能自用，因此不能独立产生经济利益流入，不符合单独确认为一项资产的条件），也可从以下资产计量规定解释： 1 、无形资产准则：无形资产应当按照成本进行初始计量。而划拨土地的直接取得成本为零。 2 、政府补助准则：对非货币性的政府补助，公允价值不能可靠计量的，可按名义金额 1 元计量。

提问人：山野孤鹜 时间：2013-10-23 08:53:39
在准则讲解 2010 版中提到“与资产相关的政府补助也可能表现为政府向企业无偿划拨长期非货币性资 产，应当在实际取得资产并办妥相关受让手续时按照其公允价值确认和计量，如该资产相关凭证上注明的价值与公允价值差异不大的，应当以有关凭证中注明的价值作为公允价值；如该资产相关凭证上没有注明价值或者注明价值与公允价值差异较大，但有活跃市场的，应当根据有确凿证据表明的同类或类似资产市场价格作为公允价值。公允价值不能可靠取得的，按照名义金额（ 1 元）计量。”请问陈版，这里的资产公允价值可否进行评估？如果可以，那么又回到老话题，以评估价值入账了！

回答人：chenyiwei
划拨土地自身没有市场交易，因此其公允价值难以可靠确定。政府补助中所说的划拨长期非货币性资产，不包括划拨的土地使用权。
而且另外一个考虑是：能享受划拨土地的都是国企，因此很难区分政府补助和资本性投入的界限

提问人：liukai441106 时间：2013-10-23 23:55:44
（二）采取作价入股方式。现在政府为了降低平台公司的资产负债率，获取贷款，往往通过评估作价的方式将土地划拨注入平台公司的资产。经济实质和风险值得考究。

回答人：chenyiwei
划入平台公司后，土地性质是否已经变更为出让？如果是，则还可能可以接受（此时也可以确定评估值）。但仍应注意是否符合 463号文等监管规定的问题。